【裁判字號】    88,小上,59
【裁判日期】    890201
【裁判案由】    返還借款
【裁判全文】
臺灣板橋地方法院民事判決  八十八年小上字第五十九號
    上  訴  人  乙○○
    訴訟代理人  丙○○
    被上訴人    甲○○
右當事人間請求返還借款事件，上訴人對於中華民國八十八年七月十六日本院板橋簡
易庭八十八年度板小字第七七二號第一審判決提起上訴，本院判決如左：
    主      文
上訴駁回（遲延利息部分被上訴人減縮自民國八十九年二月一日起至清償日止，按週
年利率百分之五計算）。
第二審訴訟費用由上訴人負擔。
    事      實
甲、上訴人方面：
一、聲明：求為判決：（一）原判決廢棄。（二）被上訴人在第一審簡易之訴駁回。
二、陳述：與原審判決書所載者相同，茲予引用，另補稱：
    解釋契約，應探求當事人之真意，而為真實之解釋，本件並非金錢借貸，被上訴
    人係訴外人德財營造股份有限公司（下稱德財營造公司）之員工，當初上訴人與
    德財營造公司間有工程承攬關係，系爭款項乃係上訴人向德財營造公司預支之工
    程款項，被上訴人僅係經手人，兩造間並無借貸關係。
三、證據：援用原審之立證方法。
乙、被上訴人方面：
一、聲明：求為判決駁回上訴（遲延利息部分被上訴人減縮自民國八十九年二月一日
    起至清償日止，按週年利率百分之五計算）。
二、陳述：與原審判決書所載者相同，茲予引用。
三、證據：援用原審之立證方法。
    理      由
一、被上訴人起訴主張上訴人於八十七年二月十日以別名「林來旺」向被上訴人借得
    新臺幣（下同）八萬元，詎被上訴人屢經催討，上訴人迄今均未返還，爰請求上
    訴人返還八萬元及自八十九年二月一日起至清償日止，按週年利率百分之五計算
    之利息等語（遲延利息部分被上訴人原起訴請求自起訴狀繕本送達翌日起至清償
    日止之遲延利息，惟於本院審理時減縮自八十九年二月一日起至清償日止之遲延
    利息）。
二、上訴人固自認被上訴人提出之借據一紙為其書立，惟於原審以系爭借款係向訴外
    人德財營造公司借得，並非向被上訴人借得；於本院審理時則以系爭款項係上訴
    人向訴外人德財營造公司預支之工程款，並非向被上訴人借貸之借款，原審解釋
    契約，未探求當事人之真意，自屬違背法令云云，資為抗辯。
三、被上訴人主張上訴人於八十七年二月十日以別名「林來旺」向被上訴人借得八萬
    元之事實，業據其提出估價單（借據）影本一紙為證，尚堪採信為真實。
四、次按小額訴訟事件，當事人於第二審程序不得提出新攻擊或防禦方法，民事訴訟
    法第四百三十六條之二十八定有明文。經查：本件上訴人於原審係以系爭借款係
    向訴外人德財營造公司借款，並非向被上訴人借得，自不得於本院審理之第二審
    程序中提出新防禦方法而變更其抗辯為系爭八萬元款項係其向訴外人德財營造公
    司預支之工程款，本院依法亦不得審酌此項新防禦方法。而依據被上訴人於原審
    提出之估價單（借據），其上記載「茲於民國八十八年二月十日預支新臺幣捌萬
    元整，此致小岳先生，此據為憑  林來旺收  二月十日」，並未記載係向訴外人
    德財營造公司借款，故本件八萬元借款確係由上訴人向被上訴人借用，而非上訴
    人向訴外人德財營造公司所借用，尚堪認定。上訴人指摘原審判決解釋契約，未
    探求當事人之真意云云，洵屬無據。
五、從而，被上訴人本於借貸之法律關係，請求上訴人給付八萬元及自八十九年二月
    一日（被上訴人原請求自起訴狀繕本送達翌日起至清償日止之遲延利息，於本院
    審理時減縮自八十九年二月一日起至清償日止之遲延利息），按週年利率百分之
    五計算之利息，即屬正當，應予准許。原審為上訴人敗訴之判決，並因本件係小
    額訴訟事件，依民事訴訟法第四百三十六條之二十之規定，依職權宣告假執行，
    經核尚無不合。上訴意旨指摘原判決不當，求予廢棄改判，為無理由，應予駁回
    。
六、本件論證已臻明確，故兩造其餘主張及舉證暨攻擊防禦方法，核與本件判決之結
    果均不生影響，已無再予審酌之必要，併此敘明。
七、據上論結，本件上訴為無理由，依民事訴訟法第四百三十六條之三十二第二項、
    第四百四十九條第一項、第七十八條，判決如主文。
中      華      民      國    八十九    年      二      月      一      日
                                    臺灣板橋地方法院民事第二庭
~B審判長法  官  吳慧娟
~B      法  官  劉以全
~B      法  官  周舒雁
右為正本係照原本作成。
不得上訴。
中      華      民      國    八十九    年      二      月      二      日
~B  法院書記官  丘淑慧


司法院資訊處製作；財團法人民間司法改革基金會備份。
